臺灣高雄地方法院民事裁定
111年度消債職聲免字第141號

聲  請  人  鍾政達  
即  債務人            
代  理  人  陳清和律師
相  對  人  
即債權人    中國信託商業銀行股份有限公司
0000000000000000

0000000000000000

法定代理人  利明献  
0000000000000000

0000000000000000

相  對  人  
即債權人    聯邦商業銀行股份有限公司
0000000000000000

0000000000000000

法定代理人  林鴻聯  
相  對  人  
即債權人    台新國際商業銀行股份有限公司
0000000000000000

0000000000000000

法定代理人  尚瑞強  
0000000000000000

0000000000000000

相  對  人  
即債權人    臺灣新光商業銀行股份有限公司
0000000000000000

法定代理人  李增昌  
代  理  人  蕭雅茹  
相  對  人  
即債權人    元大商業銀行股份有限公司
0000000000000000

0000000000000000

法定代理人  翁 健    
代  理  人  黃勝豐  
相  對  人  
即債權人    滙豐（台灣）商業銀行股份有限公司
0000000000000000

法定代理人  陳紹宗  
0000000000000000

0000000000000000

相  對  人  
即債權人    凱基商業銀行股份有限公司
0000000000000000

0000000000000000

法定代理人  龐德明  
0000000000000000

0000000000000000

相  對  人  
即債權人    台新資產管理股份有限公司
0000000000000000

法定代理人  吳統雄  
相  對  人  
即債權人    中華電信股份有限公司臺灣南區電信分公司
0000000000000000

法定代理人  張義豐  

上列當事人間消費者債務清理免責事件，本院裁定如下：
    主  文
債務人甲○○應予免責。
    理  由
一、按法院為終止或終結清算程序之裁定確定後，除別有規定外
    ，應以裁定免除債務人之債務；又法院裁定開始清算程序後
    ，債務人有薪資、執行業務所得或其他固定收入，扣除自己
    及依法應受其扶養者所必要生活費用之數額後仍有餘額，而
    普通債權人之分配總額低於債務人聲請清算前2 年間，可處
    分所得扣除自己及依法應受其扶養者所必要生活費用之數額
    者，法院應為不免責之裁定，但債務人證明經普通債權人全
    體同意者，不在此限；而債務人有下列各款情形之一者，法
    院應為不免責之裁定，但債務人證明經普通債權人全體同意
    者，不在此限：（一）於七年內曾依破產法或本條例規定受
    免責；（二）隱匿、毀損應屬清算財團之財產，或為其他不
    利於債權人之處分；（三）捏造債務或承認不真實之債務；
    （四）聲請清算前二年內，因消費奢侈商品或服務、賭博或
    其他投機行為，所支出之總額逾該期間可處分所得扣除自己
    及依法應受其扶養者所必要生活費用之半數，或所負債務之
    總額逾聲請清算時無擔保及無優先權債務之半數，而生開始
    清算之原因；（五）於清算聲請前一年內，已有清算之原因
    ，而隱瞞其事實，使他人與之為交易致生損害；（六）明知
    已有清算原因之事實，非基於本人之義務，而以特別利於債
    權人中之一人或數人為目的，提供擔保或消滅債務；（七）
    隱匿、毀棄、偽造或變造帳簿或其他會計文件之全部或一部
    ，致其財產之狀況不真確；（八）故意於財產及收入狀況說
    明書為不實之記載，或有其他故意違反本條例所定義務之行
    為，消費者債務清理條例（下稱消債條例）第132條、第133
    條及第134 條分別定有明文。
二、經查：
　㈠債務人前於民國110年1月29日提出債權人清冊，向本院聲請
    調解債務清償方案，經本院110年度司消債調字第56號受理
    ，於110年3月16日調解不成立，聲請人於同日以言詞聲請清
    算，本院以110年度消債清字第56號裁定准自110年10月6日
    開始清算程序；嗣全體債權人於清算程序共計受償新臺幣（
    下同）4,388元，經本院於111年5月27日以110年度司執消債
    清字第189號裁定清算程序終結等情，業經本院調取前開卷
    宗核閱無訛。依首揭規定，本院應為債務人是否免責之裁定
    。
  ㈡經本院函詢各債權人陳述意見，債權人雖未表示同意債務人
    免責，然查：
  ⒈債務人無消債條例第133 條所定應不予免責之情形：
　⑴債務人於開始清算程序後之收支情形：本件債務人仍為代班
    聯結車司機，110年10月至111年9月收入共82,500元，母親
    每月資助10,000元，未領取其他補助或給付等情，除據其陳
    明在卷外，並有勞動部勞工保險局函（本案卷第39頁）、勞
    動部勞動力發展署高屏澎東分署函（本案卷第35頁）、勞工
    保險被保險人投保資料表（本案卷第22頁）、社會補助查詢
    表（本案卷第20至21頁）、租金補助查詢表（本案卷第19頁
    ）、收入計算表（本案卷第47頁）、110年稅務電子閘門財
    產所得調件明細表（本案卷第第23頁）、資助證明書（本案
    卷第50至51頁）、小港區公所低收入戶證明書（本案卷第48
    頁）在卷可參。又債務人於其母親之所有房屋居住，即無房
    屋費用支出，依衛生福利部公布之高雄市每人每月最低生活
    費，110年度至111年度各為13,341元、14,419元，扣除相當
    於房租支出所佔比例（大約為24.36％）後，1.2倍(消債條例
    第64條之2第1項規定）即為12,109元、13,088元，債務人主
    張其每月生活必要支出約7,000元至8,000元不等（折衷按7,
    500元計算），未逾此範圍，適於採計。另債務人主張扶養
    子女鍾○煜（104年3月生）、鍾○樺（105年9月生），本院審
    酌鍾○煜、鍾○樺為未成年人，名下無財產，亦未領取社會補
    助，有稅務電子閘門財產所得調件明細表（本案卷第31頁、
    第33頁）、社會補助查詢表（本案卷第30頁、第32頁)可稽 
    ，鍾○煜、鍾○樺確有受債務人及其配偶共同扶養之必要。衡
    以110年度至111年度高雄市每人每月不含房屋支出最低生活
    費之1.2倍為12,109元、13,088元，已如前述，債務人於110
    年度每月應負擔鍾○煜、鍾○樺扶養費為12,109元（計算式：
    12,109×2÷2＝12,109），111年度每月應負擔13,088元（計算
    式：13,088×2÷2＝13,088）。從而，債務人自110年10月起至
    111年9月平均每月可處分所得16,875元【計算式：（82,500
    ＋10,000×12）÷12＝16,875，本裁定計算式均採元以下4捨5入
    】，扣除其每月必要支出、子女扶養費後，並無剩餘（110
    年10月至12月計算式：16,875－7,500－12,109＝-2,734；111
    年計算式：16,875－7,500－13,088＝-3,713）。
　⑵債務人於聲請清算程序前2年（即自108年4月至110年3月止）
    收支情形：
    ①關於債務人之可處分所得部分：債務人任代班聯結車司機
      ，108年4月至12月收入共計88,500元，109年共計118,500
      元，110年1月至3月共計43,500元，母親每月資助10,000
      元，未領取補助或給付等情，除據其陳明在卷，並有債務
      人108年度綜合所得稅各類所得資料清單【本院110年度司
      消債調字第56號卷（下稱調卷）第14頁】、109年度至110
      年度稅務電子閘門財產所得調件明細表【本院110年度消
      債清字第56號卷（下稱清卷）第92頁、本案卷第23頁】、
      勞工保險被保險人投保資料表（調卷第16頁）、收入明細
      表（清卷第28頁）、收入切結書（清卷第98頁）、資助證
      明書（清卷第45頁）、社會補助查詢表（清卷第61至63頁
      ）、租金補助查詢表（本案卷第19頁）、勞動部勞工保險
      局函（清卷第55頁）、勞動部勞動力發展署高屏澎東分署
      函（清卷第56頁）、小港區公所中低收入戶證明書（調卷
      第18頁）等可參。是債務人於聲請清算前2年可處分所得
      合計為490,500元（計算式：88,500＋118,500＋43,500＋10,
      000×24＝490,500），應堪認定。
  　②關於債務人之必要生活費用部分，依消債條例第64條之2 
      第1項規定，債務人必要生活費用，以最近1年衛生福利部
      或直轄市政府所公告當地區每人每月最低生活費1.2倍定
      之。而依衛生福利部公布之高雄市每人每月最低生活費，
      108年度至110年度各為13,099元、13,099元、13,341元，
      因債務人陳稱於母親所有房屋居住，扣除相當於房租支出
      所佔比例後，1.2倍即為11,890元、11,890元、12,109元
      ，債務人主張其每月生活必要支出約7,000元至8,000元不
      等（折衷按7,500元計算），未逾此範圍，適於採計，是
      債務人於聲請清算前2年間之必要生活費用應為180,000元
      （計算式：7,500×24＝180,000）。
　　③關於債務人支出未成年子女鍾○煜、鍾○樺扶養費用部分，
      依消債條例第64條之2 第2 項規定，受扶養者之必要生活
      費用，準用第1項規定計算基準數額，並依債務人依法應
      負擔扶養義務之比例認定之。而自前開已包括居住費用在
      內之每月最低生活費用中，扣除相當於房租支出所佔比例
      （大約為24.36％），108年度至110年度每人每月不含房屋
      支出最低生活費之1.2倍為11,890元、11,890元、12,109
      元，再扣除鍾○煜、鍾○樺領取之育兒津貼共42,000元、45
      ,500元後，由債務人與配偶共同負擔。是債務人於聲請清
      算前2年間支出之子女扶養費用為198,517元（計算式：11
      ,890×2÷2×21＋12,109×2÷2×3－42,000－45,500＝198,517）。
　⑶綜上，債務人聲請清算前2年間之可處分所得合計為490,500
    元，扣除個人必要支出180,000元、子女扶養費198,517元後
    ，固有餘額111,983元，且高於普通債權人於清算程序之分
    配總額4,388元，然債務人於清算程序開始後之可處分所得
    ，扣除自己之必要生活費、子女扶養費後，已無餘額，債務
    人無消債條例第133條所規定不免責事由存在，應堪認定。
  ⒉債務人無消債條例第134 條各款應不予免責之情形：
　　各債權人並未提出證據證明債務人有何構成消債條例第134
    條各款之事由，經本院職權調查結果，亦無合於消債條例第
    134條其他各款之情事。
三、綜上所述，本件債務人於開始清算程序後，其每月收入扣除
    生活必要支出、扶養費支出，已無餘額，無消債條例第133 
    條所定不予免責情事，復查無消債條例第134 條各款所定應
    不予免責之事由存在。揆諸前揭規定，本件應為債務人免責
    之裁定，爰裁定如主文。
中　　華　　民　　國　　111 　年　　10　　月　　25　　日
              　　民事庭　　　法　官　李育信
以上正本係照原本作成。
如對本裁定不服，得於裁定送達後10日內向本院提出抗告狀，並
繳納抗告裁判費新臺幣1,000 元。
中　　華　　民　　國　　111 　年　　10　　月　　25　　日

  　                        　書記官　何福添